臺灣高等法院臺中分院刑事判決　　　 100年度上易字第1427號
上　訴　人
即　被　告　駱英州
上列上訴人因傷害案件，不服臺灣臺中地方法院100年度易字第
2725號中華民國100年9月26日第一審判決（起訴案號：臺灣臺中
地方法院檢察署100年度偵字第12061號），提起上訴，本院判決
如下：
    主    文
上訴駁回。
    犯罪事實
一、駱英州於民國（下同）100年4月2日中午12時許，在臺中市
    ○○區○○街50巷6號「白金漢宮」社區之中庭，就其妻在
    頂樓遛狗時遭另名住戶江俊明責罵乙事，與江俊明發生口角
    後，竟基於普通傷害之犯意，徒手毆打江俊明，致江俊明受
    有頭部、頸部外傷、背部抓傷、臉挫傷合併左下眼瞼擦傷、
    左眼部挫傷及雙下肢挫傷等傷害。
二、案經江俊明訴由臺中市政府警察局第六分局報告臺灣臺中地
    方法院檢察署檢察官偵查起訴。
    理    由
一、證據能力方面：
    按被告以外之人於審判外之陳述，雖不符刑事訴訟法第159
    條之1至第159條之4之規定，而經當事人於審判程序同意作
    為證據，法院審酌該言詞陳述或書面陳述作成時之情況，認
    為適當者，亦得為證據。當事人、代理人或辯護人於法院調
    查證據時，知有第159條第1項不得為證據之情形，而未於言
    詞辯論終結前聲明異議者，視為有前項之同意，刑事訴訟法
    第159條之5第1項、第2項定有明文。立法意旨在於傳聞證據
    未經當事人之反對詰問予以核實，原則上先予排除，惟若當
    事人已放棄詰問或未聲明異議，基於證據資料愈豐富，愈有
    助於真實發現之理念，且強化言詞辯論主義，法院自可承認
    該傳聞證據例外擁有證據能力。查本件被告對於證人江俊明
    下列於審判外陳述及其他非供述證據之證據能力，均未於言
    詞辯論終結前聲明異議，依刑事訴訟法第159條之5第2項之
    規定，視為同意作為證據，且本院審酌證人江俊明係於案發
    後不久所為之陳述，記憶猶新，又非在非自由意志之情況下
    所為之陳述，所陳自較符事實；至下列非供述證據則係從事
    業務之人於業務上製作之紀錄文書、證明文書，與其責任、
    信譽攸關，若有錯誤、虛偽，該從事業務之人可能因此擔負
    刑事及行政責任，且該等文書經常處於可能受公開檢查之狀
    態，其正確性及真實性之保障極高，核無顯有不可信之情況
    ，是本院認該言詞及書面陳述適當，依刑事訴訟法第159條
    之5第1項之規定，自得為證據。
二、認定犯罪事實所憑之證據及理由：
    上揭犯罪事實，業據上訴人即被告（下稱被告）駱英州於警
    詢及原審審理時分別供認不諱（見偵查卷第10頁、原審卷第
    14 頁反面、第17頁），核與證人即告訴人江俊明於警詢及
    偵查時證述之情節均相符，且目睹之證人楊東琪於本院審理
    時亦到庭結證稱：「被告與告訴人二人有互毆」等語（見本
    院卷第21頁）。又本案於偵查時經檢察事務官於100年7月8
    日下午，會同告訴人及被告當庭勘驗「白金漢宮」社區於
    100年4月2日之中庭監視器錄影光碟畫面，結果發現被告確
    有在上述時、地毆打告訴人之事實，亦有勘驗筆錄在卷可按
    （見偵查卷第28頁）。另告訴人被毆打後確受有頭部、頸部
    外傷、背部抓傷、臉挫傷合併左下眼瞼擦傷、左眼部挫傷及
    雙下肢挫傷等傷害，亦有診斷證明書1紙附卷可稽（見偵查
    卷第30頁），益見被告之上開自白與事實相符，堪足採信。
    至被告於本院審理時雖辯稱其根本沒什麼打到告訴人，告訴
    人沒有那麼多傷勢云云，惟告訴人確受有上開傷害，有上開
    診斷證明書可憑，足見被告此部分所辯顯係事後避重就輕之
    詞，並不足取。另告訴人前縱曾有以惹事生非而獲取利益之
    情事（業經被告陳明在卷，並經證人楊東琪證述屬實），惟
    與本件無涉，並無法阻卻本件被告傷害罪之成立，附此說明
    。是罪證明確，被告之犯行堪以認定。
三、論罪科刑方面：
  (一)核被告所為，係犯刑法第277條第1項之普通傷害罪。又刑法
    上所謂當場激於義憤而傷害人，係指被害人之行為違反正義
    ，在客觀上足以激起一般人無可容忍之憤怒，而當場實施傷
    害者而言（最高法院24年上字第2246號判例參照），查本件
    被告之妻在大樓頂樓遛狗時，告訴人予以責罵，固有不當，
    然此在客觀上尚難認足以激起一般人無可容忍之憤怒，是被
    告之毆打告訴人，自無激於義憤之可言，核與義憤傷害罪之
    構成要件不合，被告辯稱其所犯係義憤傷害罪云云，尚有誤
    會，附此說明。
  (二)原審調查後，認被告犯行明確，適用刑法第277條第1項、第
    41條第1項前段、刑法施行法第1條之1，並審酌被告犯罪之
    動機、手段、智識程度，告訴人所受傷勢之程度，被告犯後
    於警詢時雖坦承犯罪，但於偵查中則否認犯罪，迨至原審審
    理時始又自白犯罪，暨其犯後雖欲賠償告訴人損害，然迄今
    仍未與告訴人達成和解等一切情狀，量處被告拘役50日，並
    諭知易科罰金之折算標準，以示懲儆，認事用法核無違誤，
    量刑亦妥適。被告上訴意旨雖指稱其所犯係義憤傷害罪及原
    判決量刑過重云云，惟查被告所犯並非義憤傷害罪，業如
    前述。量刑之輕重係屬事實審法院自由裁量之範圍，苟無
    違背法律之規定，亦無顯然過重之情形，即難指為違法。查
    本件原判決審酌上開情節，在法定刑範圍內，量處被告拘役
    50日，核無違背法律之規定，亦無顯然過重之情形，是被告
    之上訴並無理由，應予駁回。
四、據上論結，應依刑事訴訟法第368條，判決如主文。
本案經檢察官王清杰到庭執行職務。
中    華    民    國   100    年    11    月    29    日
            刑事第一庭  審判長法  官  李  璋  鵬
                              法  官  胡  忠  文
                              法  官  劉  榮  服
以上正本證明與原本無異。
不得上訴。
                              書記官  江  玉  萍
中    華    民    國   100    年    11    月    29    日
附錄本案論罪法條
中華民國刑法第277條第1項：
傷害人之身體或健康者，處3年以下有期徒刑、拘役或1千元以下
罰金。